【裁判字號】    98,簡,340
【裁判日期】    990317
【裁判案由】    就業服務法
【裁判全文】
臺北高等行政法院判決
                                       98年度簡字第340號
原      告  慶紘人力資源管理顧問有限公司
代  表  人  甲○○（董事）
被      告  新竹縣政府
代  表  人  乙○○（縣長）
訴訟代理人  丁○○
            丙○○
上列當事人間就業服務法事件，原告不服行政院勞工委員會中華
民國98年6 月1 勞訴字第0980005036號訴願決定，提起行政訴訟
。本院判決如下：
    主  文
原告之訴駁回。
訴訟費用由原告負擔。
    事實及理由
一、程序事項：
(一)、本件係因不服行政機關所為20萬元以下罰鍰處分而涉訟之事
    件，依行政訴訟法第229 條第1 項第2 款規定，應適用簡易
    程序（行政訴訟法第229 條第1 項所定適用簡易程序之數額
    3 萬元，業經司法院以民國92年9 月17日院台廳行一字第23
    681 號令增至20萬元，並定於93年1 月1 日實施），本院並
    依同法第233 條第1 項規定，不經言詞辯論，逕行裁判。
(二)、本件行政訴訟起訴後，被告原代表人由鄭永金變更為乙○○
    ，有中央選舉委員會98年12月11日中選一字第0983100369號
    公告影本在卷可憑，茲據繼任者於民國（下同）99年3 月15
    日具狀聲明承受訴訟，核無不合，應予准許。
二、事實概要：
    原告於97年9 月28日接受雇主楊文君委任為其辦理重新招募
    引進聘僱1 名外籍看護工，因原聘僱之印尼籍看護工SRIWI-
    -NARSIH RIRIN 君（以下簡稱：S 君，護照號碼：AA894333
    ）尚未出境，重新招募之印尼籍外勞ISTATI君（以下簡稱：
    I 君，護照號碼：AL714019）即於97年11月27日先行入境，
    致雇主違反雇主聘僱外國人許可及管理辦法第20條規定。案
    經被告審查屬實，乃依就業服務法第40條第15款及同法第67
    條第1 項規定，以98年2 月10日府勞福字第0980019959A 號
    違反就業服務法罰鍰案件處分書，處原告罰鍰新臺幣（下同
    ）6 萬元。原告不服，提起訴願，復遭行政院勞工委員會（
    以下簡稱勞委會）決定駁回，遂向本院提起行政訴訟。
三、本件原告主張：
    依據就業服務法第20條之規定，I 君應等待S 君離境方可入
    境，接替S 君原本之工作，原告為專業經理人，熟捻此項規
    定，經原告與雇主楊文君協調S 君應出境之時間為97年12月
    18日，班機為中華航空CI761 飛往印尼雅加達。經被告審核
    通過，且公布於機關網站之合法印尼仲介PT.KARYA ANTAR
    BANGAS SEJATI 公司，與原告為上下手之存續關係，楊君新
    聘僱之外勞I 君即係由該公司辦理入境手續。原告曾與該印
    尼公司協調I 君入境前須等候S 君離境，該公司亦同意之，
    惟於97年11月27日，該公司未經原告同意而自作主張讓I 君
    入境，事後發文給原告自承作業疏失，且願意承擔罰責，被
    告應處分經其核准設立之印尼仲介公司，而非原告。且被告
    網站設有「入出國外勞機場關懷服務計畫資料庫」，讓原告
    以及同業填寫當天會入境之外勞姓名、護照號碼、雇主姓名
    等，以便於管理。原告於97年11月27日當日並未填寫「楊君
    以及I 君」，可知此確係印尼仲介公司之疏失，不可歸責於
    原告及楊君。原告之同業於96年8 月3 日亦發生相同案例（
    雇主李秀鳳原聘僱外勞THANOI SOMSRI 尚未出國，新招募外
    勞SUYUTI JALAL已入境），被告當時係處分印尼仲介公司
    PT.PANCA ASHMA TUNGGAL. ，並將案例公布於網站，為何相
    同案例卻有不公平之處罰方法？被告應嚴格審核及管理經其
    核准立案之印尼仲介公司，為何發生過失後，被告、印尼仲
    介公司不但無責任，卻由不知情之原告及楊君承擔罰責與罰
    鍰等情。並聲明求為判決撤銷訴願決定及原處分。
四、被告則以：
    依雇主楊文君所提供97年9 月28日與原告簽定之委任合約書
    （合約書編號：000151）所載，雙方之委任關係屬實；I 君
    來台前，原告除了事先協助雇主準備外籍勞工引進之相關文
    件，向勞委會申請招募許可，並嗣原告之國外配合仲介公司
    通知，I 君入境日期、班機到達本國時間，協助接機，辦理
    入國通報，健檢，至移民署辦理捺指紋及居留證等相關事宜
    ，原告稱為不知情第三者實為推託之詞。且據勞委會93年1
    月16日發布勞職外字第0930200329號令之(二)重新招募及入國
    引進之段落意旨，原告聲稱：「如果印尼仲介公司要將第二
    類外國人放行入境台灣卻刻意不告知台灣仲介公司（原告）
    為不知情之善意第三人」實與常理不合。原告為經勞委會許
    可從事就業服務業務之專業營利就業服務機構，對相關之就
    業服務法令自知甚稔，其既受雇主楊君委任辦理外勞引進等
    相關業務，即應盡善良管理人之注意義務，對於外勞是否遵
    期出境及依法得否同時引進另一名外勞，自應本其豐富之專
    業知識為雇主詳加說明妥為處理並依法辦妥受任事務，隨時
    提供法令諮詢服務，以避免雇主因不諳法令而違法受罰。據
    上，本件原告縱非故意，但按其情節應注意並能注意而不注
    意，屬有過失。是本件原告違反就業服務法第40條第15款規
    定之違法事實洵堪認定等語，資為抗辯。並聲明求為判決駁
    回原告之訴。
五、按「私立就業服務機構得經營下列就業服務業務：一、職業
    介紹或人力仲介業務。二、接受委任招募員工。三、協助國
    民釐定生涯發展計畫之就業諮詢或職業心理測驗。四、其他
    經中央主管機關指定之就業服務事項。」、「私立就業服務
    機構及其從業人員從事就業服務業務，不得有下列情事：…
    十五、辦理就業服務業務，未善盡受任事務，致雇主違反本
    法或依本法所發布之命令。」、「（第1 項）雇主聘僱外國
    人工作，應檢具有關文件，向中央主管機關申請許可。…（
    第2 項）前項申請許可、廢止許可及其他有關聘僱管理之辦
    法，由中央主管機關會商中央目的事業主管機關定之。…」
    、「雇主聘僱外國人不得有下列情事：…九、其他違反本法
    或依本法所發布之命令。」、「違反…第40條第15款…第57
    條第9 款…規定，處新臺幣6 萬元以上30萬元以下罰鍰。」
    就業服務法第35條第1 項、第40條第15款、第48條第1 項、
    第2 項、第57條第9 款、第67條第1 項分別定有明文。又「
    本法第35條第1 項第4 款所稱其他經中央主管機關指定之就
    業服務事項如下：一、接受雇主委任辦理聘僱外國人之招募
    、引進、接續聘僱及申請求才證明、招募許可、聘僱許可、
    展延聘僱許可、遞補、轉換雇主、轉換工作、變更聘僱許可
    事項、通知外國人連續曠職三日失去聯繫之核備。二、接受
    雇主委任辦理在中華民國境內工作外國人之生活管理、安排
    入出國…。」乃依就業服務法第34條第3 項授權訂定之「私
    立就業服務機構許可及管理辦法」第3 條著有規定；而「雇
    主經中央主管機關核准重新招募第2 類外國人（指受聘僱從
    事本法第46條第1 項第8 款至第11款規定工作之外國人），
    於原聘僱第2 類外國人出國前，不得引進或接續聘僱第2 類
    外國人。」亦為依就業服務法第48條第2 項授權訂定之「雇
    主聘僱外國人許可及管理辦法」第20條所明定。是雇主聘僱
    外國人不得違反就業服務法或依該法所發布之命令，如有違
    反，應依該法第67條第1 項規定處以罰緩；而私立就業服務
    機構及其從業人員從事前開就業服務業務，則應善盡受任事
    務之責，倘因故意或過失未善盡受任事務，致雇主違反該法
    或依該法所發布之命令，即應依該法第67條第1 項規定處罰
    。
六、經查，原告為私立就業服務機構，於97年間接受雇主楊文君
    委任，為其辦理外籍家庭看護工之引進業務。詎楊某原聘僱
    之印尼籍看護工S 君於97年12月2 日始出境，惟新聘僱之外
    國人I 君於97年11月27日即先行入境，致楊文君違反上述「
    雇主聘僱外國人許可及管理辦法」第20條規定，雇主經中央
    主管機關核准重新招募第2 類外國人，於原聘僱第2 類外國
    人出國前，不得引進或接續聘僱第2 類外國人，而經被告認
    其違反就業服務法第57條第9 款規定，而依同法第67條第1
    項規定，裁處罰鍰6 萬元等事實，業有雇主楊文君於98年1
    月8 日於新竹縣政府之談話紀錄、委任合約書、勞委會97年
    12月16日勞職許字第0971330088號函、雇主聘僱外籍勞工申
    請書、勞委會97年10月16日勞職許字第0971396057號許可函
    、雇主說明書、印尼仲介PT.KARYA ANTAR BANGAS SEJATI公
    司說明函；印尼仲介公司就本案之陳述意見函、進度表、全
    國外國人動態查詢系統、被告98年2 月10日府勞福字第0980
    019959B 號違反就業服務法罰鍰案件處分書（裁罰對象為雇
    主楊文君）等件影本附卷可稽（第9-15、19-22 、28-29 頁
    ；本院卷第67-71 、88、89頁），且為兩造所不爭，自堪信
    為真實。
七、雖原告主張楊某新聘僱之外勞I 君係由印尼仲介PT.KARYA
    ANTAR BANGAS SEJATI 公司辦理入境，前經原告與之協調須
    嗣原聘僱之外勞S 君離境台灣，始可讓I 君入境，詎該印尼
    仲介公司於97年11月27日未經原告同意，即擅自讓I 君入境
    ，故係該印尼仲介公司之疏失，不可歸責原告云云，並提出
    由該印尼仲介公司所出具，記載：「本公司PT.KARYA ANTAR
    BANGAS SEJATI 以國外仲介身分幫雇主楊文君於97年11月27
    日引進一名女傭ISTATI…因本公司…未與台灣仲介慶紘聯絡
    女傭入境事宜，而讓女傭入境，造成此雇主在台灣舊女傭尚
    未離境而新女傭於97年11月27日入境，此嚴重疏失本公司深
    感歉意…」之說明書影本為證（見本院卷第12頁）。然查，
    該說明函內容不實，已據上述印尼仲介公司於98年11月3 日
    提出勞委會陳述意見函載明：「(一)本公司於97年11月28日接
    慶紘人力管理顧問有限公司（即原告）電話通知：雇主楊君
    新聘勞工ISTATI於97年11月27日入境台灣，但原聘僱勞工尚
    未出境離台，產生問題，須本公司配合在慶紘公司透過雅虎
    網站即時通訊所寄之中文說明函簽名，問題即可解決，本公
    司負責人為解決勞工問題，未加詳查，即簽字寄還慶紘公司
    ，慶紘公司當時既未檢附該說明函印尼文譯本，亦未派員說
    明勞工ISTATI搭機當天應暫緩入台才不會發生問題等詳情，
    故本公司對該說明函內容詳情毫無所悉。(二)…勞工ISTATI應
    聘赴台乙事，本公司備妥貴會核准函申辦其赴台簽證後，於
    97 年11 月25日以電子郵件通知慶紘公司同意並確認勞工
    ISTATI 於97 年11月27日搭機入台，慶紘公司於當天並未拒
    絕勞工ISTATI搭機入台，亦未告知暫緩入境，並將前往桃園
    機場接機…」等情確實（見本院卷第68頁），並有電子郵件
    等件影本附卷可稽（見本院卷第71-73 頁）。是原告執係印
    尼仲介公司之疏失，為其無過失之論據，已無可採。
八、承前所述，原告為經被告許可從事就業服務業務之營利就業
    服務機構，對相關之就業服務法令自知之甚稔，其既受雇主
    楊君委任辦理外勞引進等相關業務，即應盡善良管理人之注
    意義務，對於外勞是否遵期出境及依法得否同時引進另一名
    外勞，自應本其專業知識為雇主詳加說明，提供法令諮詢服
    務，並依法妥為處理受任事務，避免雇主因不諳法令而違法
    。核其受雇主楊文君委任引進印尼籍勞工I 君，竟於楊文君
    原聘僱之印尼籍勞工S 君出境前，即於97年11月27日讓I 君
    先行入境，致雇主違反就業服務法第48條第2 項授權訂定之
    雇主聘僱外國人許可及管理辦法第20條及同法第40條第15款
    規定受罰，不論前述印尼仲介公司有無疏失，均無解原告應
    注意且依其專業知識能注意而不注意監督前述印尼仲介公司
    外籍勞工I 君入境日期應於原聘僱之印尼籍勞工S 君出境後
    ，致雇主楊文君違反上開規定之過失責任。從而，被告認原
    告違反就業服務法第40條第15款規定，而依同法第67條第1
    項規定，裁處原告法定最低罰鍰6 萬元，於法洵無不合。而
    原告主張其同業於96年8 月3 日發生相同案例，僅處分印尼
    仲介公司而未處分雇主及該同業，何以相同案例卻有不同之
    處罰方式云云，經查，該案已經查明印尼仲介公司確有疏失
    ，除該印尼仲介公司經勞委會核記違規疏失外，雇主李秀鳳
    亦經新竹市政府以其違反就業服務法第57條第9 款規定，而
    依同法第67條第1 項規定，裁處罰鍰6 萬元在案，有處分書
    、外籍勞工申請書、勞委會96年8 月3 日勞職外0960506832
    號函、陳情書等件影本附卷可憑（見本院卷第62-65 頁），
    情節與本案已未盡相同，況國內仲介公司是否依法處分屬當
    地主管機關之職權，該案是否處分，係屬新竹市政府而非被
    告掌理事項，且平等原則之適用，不包含違法情形；是縱就
    該案而言，新竹市政府有應處分而未處分情事，是原告亦無
    從執該案為其有利之論據。
九、綜上所述，原告之主張均無可採。被告依就業服務法第67條
    第1 項之規定，裁處原告6 萬元之罰鍰，於法並無不合。訴
    願決定予以維持，亦無違誤；原告猶執前詞，訴請撤銷，為
    無理由，爰不經言詞辯論，予以駁回。又本件事證已臻明確
    ，兩造其餘攻擊防禦方法經本院審酌後，核與本件判決結果
    均不生影響，故不再逐項論述，爰附此敘明。
十、據上論結，本件原告之訴為無理由，爰依行政訴訟法第236
    條、第233 條第1 項、第98條第1 項前段判決如主文。
中    華    民    國    99    年     3    月   17     日
                    臺北高等行政法院第三庭
                                    法  官  林玫君
上為正本係照原本作成。
本件以訴訟事件所涉及之法律見解具有原則性者為限，始得於本
判決送達後20日內向本院提出上訴狀並表明上訴理由，如已於本
判決宣示後送達前提起上訴者，應於判決送達後20日內補具上訴
理由（均按他造人數附繕本），且經最高行政法院許可後方得上
訴。
中    華    民    國    99    年     3    月   17     日
                                    書記官  黃玉鈴


司法院資訊處製作；財團法人民間司法改革基金會備份。
